臺灣高等法院刑事判決　　　　　　　　96年度上易字第1210號
上　訴　人
即　被　告　甲○○
上列上訴人因傷害案件，不服臺灣臺北地方法院95年度易字第12
05號，中華民國96年 4月25日第一審判決（起訴案號：臺灣臺北
地方法院檢察署95年度偵字第7745號），提起上訴，本院判決如
下：
    主  文
原判決撤銷。
甲○○傷害人之身體，累犯，處有期徒刑月，如易科罰金，以
銀元佰元即新臺幣玖佰元折算壹日。
    事  實
一、甲○○前曾因恐嚇取財案件，經臺灣臺南地方法院以九十二
    年度易字第五三七號判決判處有期徒刑六月，後經臺灣高等
    法院臺南分院於民國（下同）九十二年八月十二日以九十二
    年度上易字第六四○號判決駁回上訴而確定，並於九十三年
    一月二日執行完畢。仍不知悔改，因其曾對乙○○提出告訴
    （該案先後分案為臺灣臺北地方法院檢察署九十三年度偵字
    第一九五○八號、九十四年度偵續字第一三一號），於九十
    四年十一月十日上午，其至位於臺北市○○區○○路一三一
    號之臺灣臺北地方法院檢察署開庭，乙○○亦由其委任律師
    李旦及時為實習律師之謝伊婷陪同開庭，嗣於該日上午十時
    四十分許庭訊完畢後，乙○○乃隨同李旦律師、謝伊婷實習
    律師步出臺灣臺北地方法院檢察署北側大門，詎尾隨在後之
    甲○○竟因心生憤怒，乃自後方追上乙○○，並接續以拳頭
    對乙○○毆打，導致乙○○受有左額頭挫傷、右前臂擦傷等
    傷勢。
二、案經乙○○訴由臺北市政府警察局中正第一分局報告臺灣臺
    北地方法院檢察署檢察官偵查起訴。
    理    由
一、訊據上訴人即被告甲○○矢口否認有傷害之犯行，辯稱當時
    是告訴人乙○○要偷襲伊，伊手舉起來防衛，告訴人一時腳
    踩不穩蹲下去而已云云。
二、經查：本件被告於九十四年十一月十日上午十時四十分許，
    在臺北市○○區○○路一三一號之臺灣臺北地方法院檢察署
    北側大門，曾接續以拳頭對乙○○毆打，導致乙○○受有左
    額頭挫傷、右前臂擦傷等傷勢一情，業據證人即告訴人乙○
    ○證述明確（見原審卷第四十八至四十九頁）；證人即當時
    陪同告訴人出庭之實習律師（現為律師）之謝伊婷，亦證述
    當時被告有出拳毆打告訴人頭部區域好幾拳等情（見臺灣臺
    北地方法院檢察署九十五年度偵字第七七四五號卷第二十七
    頁）；此外，復有國立臺灣大學醫學院附設醫院診斷證明書
    一份在卷可稽（見同上偵卷第十四頁），而該診斷證明書上
    所記載告訴人就醫時間為當日上午十時五十分（見該診斷證
    明書），距離本件事發時間僅有約十分鐘之間，堪認告訴人
    當時確因被告之行為而受有該診斷證明書上所載左額頭挫傷
    、右前臂擦傷等傷勢，是被告確有毆傷告訴人之行為，堪以
    認定。又證人林建平雖於原審審理中證述當時是告訴人出手
    毆打被告，經被告舉手阻擋後，告訴人自行跌倒在地云云，
    惟其自承當時距離被告等人約有十公尺之遙（見原審卷第六
    十一頁），是其是否能全程清楚目睹現場，本即有疑，參以
    其另證稱告訴人一出大門，先出口對被告罵三字經方出手毆
    打被告云云（見同上審卷第六十一頁），然被告先前於警詢
    偵查中，從未提及告訴人有先出口對被告罵三字經之情（見
    上開偵卷第十二頁至第十三頁、第三十四頁至第三十五頁）
    ，以及其復證稱當時與告訴人一同出來之一男一女（按即律
    師李旦及時為實習律師之謝伊婷），當時是坐在榕樹下云云
    ，然由事發前之監視錄影器照片所示（見上開偵卷第四頁至
    第五頁），律師李旦及時為實習律師之謝伊婷，係一同步出
    臺北地方法院檢察署大門，更足證證人林建平若非未全程目
    睹現場，即有作偽證之嫌，是其證詞並不可採，尚不得為有
    利於被告之證據。
二、按被告行為後，刑法業於九十四年二月二日修正公布，九十
    五年七月一日起施行。刑法第二百七十七條第一項傷害罪之
    規定雖未修正，惟其法定刑除有期徒刑及拘役外，尚有罰金
    刑，而修正後之刑法第三十三條第五款既已將罰金刑之最低
    額由銀元一元即新臺幣三元，提高為新臺幣一千元，比較新
    、舊法結果，自以被告行為時即修正前之刑法第三十三條第
    五款規定較有利於被告，應依刑法第二條第一項前段，適用
    修正前之刑法第三十三條第五款規定。再按被告行為後，刑
    法施行法業於九十五年六月十四日增訂公布第一條之一，其
    中第一項規定：「中華民國九十四年一月七日刑法修正施行
    後，刑法分則編所定罰金之貨幣單位為新臺幣」，第二項前
    段明定：「九十四年一月七日刑法修正時，刑法分則編未修
    正之條文定有罰金者，自九十四年一月七日刑法修正施行後
    ，就其所定數額提高為三十倍」，惟依被告行為時之法律即
    罰金罰鍰提高標準條例第一條前段，業將刑法分則各罪法定
    刑所定罰金數額提高十倍，再由銀元換算為新臺幣之結果，
    刑法第二百七十七條第一項法定刑所定罰金最高數額，與修
    正後之法律規定仍屬一致，並無不同，對被告而言尚無有利
    或不利之情形，揆諸前揭說明，自不生新舊法比較之問題，
    應依一般法律適用原則，適用裁判時法即刑法施行法第一條
    之一第一項、第二項前段之規定，而不再適用罰金罰鍰提高
    標準條例第一條前段（最高法院九十五年十一月七日九十五
    年第二十一次刑事庭會議決議參照）。
三、核被告所為，均係犯刑法第二百七十七條第一項之傷害罪。
    被告前有恐嚇取財罪前科，有本院被告前案紀錄表一份在卷
    可稽，而刑法第四十七條關於累犯之規定，被告行為時係規
    定：「受有期徒刑之執行完畢，或受無期徒刑或有期徒刑一
    部之執行而赦免後，五年以內再犯有期徒刑以上之罪者，為
    累犯，加重本刑至二分之一。」，而現行刑法第四十七條第
    一項則修正為：「受徒刑之執行完畢，或一部之執行而赦免
    後，五年以內故意再犯有期徒刑以上之罪者，為累犯，加重
    本刑至二分之一」，即限制以故意再犯者為限，方成立累犯
    。本件被告係於有期徒刑執行完畢後，五年內再故意犯本件
    ，不論依修正前之刑法第四十七條，或修正後之刑法第四十
    七條第一項之規定，均構成累犯，對被告而言，並無有利或
    不利之情形，自不生新舊法比較之問題，應逕依修正後之刑
    法第四十七條第一項之規定，論以累犯，並加重其刑（最高
    法院九十五年十一月七日九十五年第二十一次刑事庭會議決
    議參照）。
四、原審以被告犯罪事證明確，予以論罪科刑，固非無見，惟查
    ：(1)原審事實記載犯罪時間為94年11月上午，然理由欄卻記
    載為94年10月11日上午，顯有事實及理由之矛盾，自有未合
    ；(2)本案被告僅 1人，惟原審理由欄關於易科罰金新舊法比
    較時則論列為 2人，亦有未洽。被告上訴意旨略以其為左手
    及左眼雙重殘障，顯無可能從後面打傷告訴人左額頭云云，
    惟被告若身處告訴人左後方揮右拳，自當可能毆打到告訴人
    之左額頭，況被告自後追打告訴人後，告訴人依理即會轉頭
    向後查看攻擊來源，此際遭被告接續毆打，自仍可能以右拳
    毆打告訴人左額頭，是被告所辯無此可能云云，即非可信，
    應認為無理由，惟原判決既有上開可議，仍屬不可維持，應
    由本院將原判決撤銷改判，爰審酌被告犯罪之動機、手段及
    其行為對告訴人所造成之傷勢等一切情狀，量處如主文第二
    項所示之刑。又被告行為時之易科罰金折算標準，修正前罰
    金罰鍰提高標準條例第二條前段（現已刪除）規定，就其原
    定數額提高為一百倍折算一日，則被告行為時之易科罰金折
    算標準，應以銀元三百元折算一日，經折算為新臺幣後，應
    以新臺幣九百元折算為一日。惟九十五年七月一日修正施行
    之刑法第四十一條第一項前段則規定：「犯最重本刑為五年
    以下有期徒刑以下之刑之罪，而受六個月以下有期徒刑或拘
    役之宣告者，得以新臺幣一千元、二千元或三千元折算一日
    ，易科罰金」，比較修正前後之易科罰金折算標準，以九十
    五年七月一日修正公布施行前之規定，較有利於被告，亦均
    應適用修正前刑法第四十一條第一項前段規定，定其如易科
    罰金，以銀元三百元即新台幣九百元折算一日之折算標準。
據上論斷，應依刑事訴訟法第369條第1項前段、第364條、第299
條第1項前段，刑法第2條第1項、第277條第1項、第47條第1項，
修正前刑法第41條第 1項前段，刑法施行法第1條之1，修正前罰
金罰鍰提高標準條例第 2條，現行法規所定貨幣單位折算新臺幣
條例第2條，判決如主文。
本案經檢察官王壬貴到庭執行職務。
中　　華　　民　　國　　96　　年 　　6　　月　　29　　日
　　　　　　　　　刑事第一庭審判長法　官  蔡  長  溪
　　　　　　　　　　　　　　　　  法　官  王  詠  寰
　　　　　　　　　　　　　　　　  法　官  陳  春  秋
以上正本證明與原本無異。
不得上訴。
                                  書記官  李  家  敏
中　　華　　民　　國　　96　　年　　7 　　月　　2 　　日
附錄：本案論罪科刑法條全文
中華民國刑法第277條（普通傷害罪）
傷害人之身體或健康者，處3年以下有期徒刑、拘役或1千元以下
罰金。
犯前項之罪因而致人於死者，處無期徒刑或 7年以上有期徒刑；
致重傷者，處3年以上10年以下有期徒刑。
